【裁判字號】    94,訴,2304
【裁判日期】    950123
【裁判案由】    毒品危害防制條例
【裁判全文】
臺灣桃園地方法院刑事判決              94年度訴字第2304號
公  訴  人  臺灣桃園地方法院檢察署檢察官
被      告  甲○○
指定辯護人  本院公設辯護人 乙○○
上列被告因違反毒品危害防制條例案件，經檢察官提起公訴（九
十四年度偵字第一二一一一 號），本院判決如下：
    主  文
甲○○連續幫助施用第二級毒品，處有期徒刑肆月，如易科罰金
，以參佰元折算壹日。扣案第二級毒品甲基安非他命壹包（含包
裝重參點貳零貳公克）沒收銷燬之。
    事  實
一、甲○○因染有施用毒品甲基安非他命之惡習，故熟悉購買毒
    品之管道。其友人丙○○因欲施用第二級毒品甲基安非他命
    ，而請其幫忙調貨，甲○○明知甲基安非他命業經毒品危害
    防制條例列為第二級毒品，不得非法施用、持有之，竟基於
    幫助丙○○施用第二級毒品甲基安非他命之概括犯意，於民
    國九十四年四、五月間，先以電話聯絡真實姓名年籍不詳綽
    號「松山白猴」之男子，告知「松山白猴」欲購買新臺幣（
    下同）一萬元之第二級毒品甲基安非他命，並與「松山白猴
    」相約在桃園縣桃園市○○○街四十號前見面後，再偕同丙
    ○○至上址等候，丙○○即交付一萬元予甲○○，待「松山
    白猴」駕駛車牌號碼不詳之自小客車抵達，甲○○即命丙○
    ○在旁等候，由其攜丙○○所交付之一萬元趨前，「松山白
    猴」於取得款項後，即交付第二級毒品甲基安非他命予甲○
    ○，甲○○復將之交予在旁等候之丙○○以供其施用，前後
    總計三次，而以此方式幫助丙○○施用第二級毒品甲基安非
    他命。嗣丙○○於九十四年五月二十三日下午五時三十分許
    在桃園縣八德市○○街及龍壽街口因施用毒品案件，為警查
    獲，並當場自其身上起出第二級毒品甲基安非他命一包（含
    包裝重三點二四八公克，驗餘含包裝重三點二○二公克），
    乃向警方供出其係經由甲○○而取得所施用之毒品，因而查
    獲上情。
二、案經臺北市政府警察局松山分局報告臺灣桃園地方法院檢察
    署檢察官偵查起訴。
    理  由
一、訊之被告甲○○固坦承有因丙○○欲施用第二級毒品甲基安
    非他命之故，而請伊與綽號為「松山白猴」之男子聯絡購買
    第二級毒品甲基安非他命之事宜，惟辯稱：伊代為聯絡之次
    數僅有一次，且伊係代為聯絡「松山白猴」，至交付購買第
    二級毒品甲基安非他命金錢及所購得之毒品等，均係由丙○
    ○與「松山白猴」自行為之，伊並未介入，另購得毒品後，
    丙○○有與伊共同施用云云，本院經查：
  (一)證人丙○○確有於九十四年五月二十三日下午五時三十分許
    為警在桃園縣八德市○○街及龍壽街口查獲其有施用第二級
    毒品之犯行，並自身上起出內含有不明白色結晶物之包裝袋
    一包及吸食器二支，而該不明白色結晶物（含包裝袋重三點
    二四八公克，驗餘含包裝袋重三點二○二公克），經送驗結
    果確屬第二級毒品甲基安非他命等情，業據證人丙○○於警
    詢時供述甚詳，並有行政院衛生署管制藥品管理局檢驗成績
    書一紙附於本院九十四年度聲字第二九○七號卷足憑，而證
    人丙○○確有因施用第二級毒品，經本院於九十四年五月二
    十四日以九十四年度毒聲字第七四九號裁定送勒戒處所施以
    觀察、勒戒，嗣因勒戒期滿認無繼續施用之傾向，經臺灣桃
    園地方法院檢察署檢察官於九十四年六月二十九日以九十四
    年度毒偵字第二七八七號為不起訴處分乙節，亦有前開裁定
    及不起訴處分書各一份在卷足憑。
  (二)而訊之證人丙○○就其所施用及扣案之第二級毒品甲基安非
    他命何來乙節，於偵查中證稱：伊在進去執行觀察、勒戒前
    一、二個月前，有跟被告拿過三次安非他命，每次都是拿一
    萬元，談妥後伊與被告即至被告住處樓下等被告的朋友開車
    來，被告叫伊在原地等，被告上前將錢交給她的朋友，隨後
    回來就拿毒品給伊等語明確（見九十四年度偵字第一二一一
    一號卷第六十四頁），嗣於本院九十五年一月九日審理時除
    為同前之陳述外，本院再次詢問被告究透過被告購買第二級
    毒品甲基安非他命幾次，證人丙○○明確答以：伊請被告幫
    忙購買毒品三次，而非一次等語明確，參以證人丙○○供承
    與被告之先生係多年朋友、同事關係，與被告間並無任何仇
    隙及被告丙○○之指證係基於自由意識，態度肯定，證述明
    確，是其所為不利於被告之證言，應堪採信。
  (三)被告雖以前詞置辯，然被告於警詢及檢察官偵查中先稱：前
    後總共協助丙○○購買毒品二次，且就其如何聯絡丙○○與
    「松山白猴」之情節亦為詳細之陳述（詳見九十四年度偵字
    第一二一一一號卷第六、三十六頁），然其嗣於檢察官九十
    四年七月二十七日偵查中即改稱：伊前後總共只幫丙○○聯
    絡購買毒品事宜乙次而己，是被告前後供述不一，顯係避重
    就輕之詞；再者，就渠等與「松山白猴」交易第二級毒品甲
    基安非他命之經過，被告於警詢中亦已明確陳稱：當時係相
    約在伊住處樓下，丙○○交付伊一萬元，然後伊交給綽號哥
    哥的人（被告嗣於九十四年十月十七日檢察官偵訊中已明確
    表示，其於警詢所稱哥哥之人即係綽號松山白猴者），然後
    綽號哥哥的人將安非他命交給伊，伊再拿給丙○○等語明確
    ，此與證人丙○○前揭所述交易經過吻合，且證人丙○○於
    九十四年十月七日檢察官偵查中亦證稱：被告的朋友很神祕
    ，交易三次都沒有看到等語明確，參酌販賣第二級毒品，依
    毒品危害防制條例第四條第二項最高可處以無期徒刑，此為
    社會眾所揭知之事，且政府近年來掃蕩毒品不遺餘力，是為
    免遭警方查緝，販賣毒品者除多以綽號相稱外，亦不輕易以
    真面目視人，且對不熟識之人均心存警戒，實無輕易露臉之
    可能，證人丙○○與綽號「松山白猴」之人，毫無交情，綽
    號「松山白猴」之男子實無可能親與證人丙○○交易之理，
    是證人丙○○前揭所述要與常情相符，應值採信；至證人丙
    ○○於購得第二級毒品甲基安非他命後，是否有與被告共同
    施用乙節，證人丙○○於檢察官及本院審理時均證稱：未曾
    與被告共同施用毒品明確，且證人丙○○於本院審理時證稱
    ：伊係在作氬焊，九十四年四、五月間，作友達科技的工作
    ，每天都要從桃園開車到臺中，當時因工作很多、壓力甚重
    ，故方會想要購買第二級毒品等語明確，是證人丙○○購買
    第二級毒品既有前揭之目的，是實無可能於購得第二級毒品
    後立即與被告共同施用之理，是證人丙○○前揭所述當值採
    信。故被告前揭所辯，非但有前後不一之處，且有悖於社會
    常情，要難採信。
二、綜上所述，本件事證明確，被告所辯，無非事後推諉卸責之
    詞，不足採信，被告犯行洵堪認定，應依法論科。
三、按甲基安非他命係毒品危害防制條例第二條第一項第二款所
    規定之第二級毒品，不得非法持有及施用，被告代丙○○向
    綽號「松山白猴」之人購得甲基安非他命，再轉交予丙○○
    ，尚難認有移轉所有權之意思，應僅係幫助丙○○施用甲基
    安非他命。是核被告所為，係犯毒品危害防制條例第十條第
    二項、刑法第三十條第一項之幫助施用第二級毒品罪。其持
    有毒品之行為，應為幫助施用行為所吸收，不另論處。被告
    先後三次犯行，時間緊接，所犯罪名相同，顯係基於概括犯
    意為之，應依連續犯規定論以一罪，並依法加重其刑。被告
    幫助施用第二級毒品甲基安非他命，得依刑法第三十條第二
    項之規定，按正犯之刑減輕之，並先加重而後減輕。又被告
    雖於警詢中坦承，其另於上開期間有施用第二級毒品甲基安
    非他命之行為，然查其既係因受丙○○之要求，始另行起意
    幫助丙○○施用毒品，核非基於其自始之施用毒品概括犯意
    而為，是則雖其幫助施用毒品行為與其自己之施用毒品行為
    均係犯同一構成要件之罪，然其幫助施用毒品行為，與其施
    用毒品行為之間，顯係基於不同犯意所為，並無連續犯之適
    用，應就其連續幫助施用毒品行為，單獨予以論罪科刑，附
    此敘明之。公訴意旨雖認被告所犯者係幫助販賣第二級毒品
    罪嫌，其主要理由，乃係依證人丙○○於偵查中之指述為據
    。經查：訊之證人丙○○於偵查中雖證稱：被告有打過電話
    給伊，問伊是否要安非他命，伊答應後，就會到被告住處樓
    下，待被告朋友開車來，伊就在原地等，由被告拿錢去給伊
    朋友，回來後即將毒品交給伊等語，然證人丙○○嗣於本院
    審理時已坦言：伊於九十四年四、五月間因工作壓力甚大，
    故方拜託被告問她的朋友，可不可以賣給伊毒品等語明確，
    此亦與被告於警詢、偵查及本院審理時稱：係證人丙○○主
    動詢問伊是否有取得毒品之管道，伊方聯絡綽號「松山白猴
    」之男子等語相符，且證人丙○○於本院審理時亦證稱：被
    告並未向伊收取報酬，被告僅係因為朋友關係幫伊調毒品等
    語明確，是由證人丙○○前揭所述可知，實係因證人丙○○
    欲施用第二級毒品甲基安非他命，方主動要求被告代為尋找
    購買之管道，是證人丙○○之證詞僅足以證明被告係應丙○
    ○之要求，而代為購買甲基安非他命，而使丙○○得以順利
    施用第二級毒品甲基安非他命，故被告前揭行為應僅成立幫
    助施用第二級毒品罪，公訴人起訴被告幫助販賣第二級毒品
    罪嫌，容有未洽，惟起訴基本事實同一，本院自得變更其起
    訴法條，論以前揭之罪，併此敘明之。爰審酌被告之犯罪之
    動機、目的、手段、所生危害及犯罪後之態度等一切情狀，
    量處如主文所示之刑，並諭知易科罰金之折算標準。至警方
    於九十四年五月二十三日查獲證人丙○○並自其身上起出扣
    案第二級毒品甲基安非他命一包（驗餘含包裝重三點二○二
    公克），證人丙○○於本院審理時供承即向被告所購買，自
    屬與本案被告之犯行有關，爰依毒品危害防制條例第十八條
    第一項前段之規定宣告沒收銷燬之。另應鑑驗而耗損之第二
    級毒品甲基安非他命，因業已滅失，故爰不另為沒收銷燬之
    宣告，併此敘明之。
據上論斷，應依刑事訴訟法第二百九十九條第一項前段、第三百
條、毒品危害防制條例第十條第二項、第十八條第一項前段、刑
法第十一條、第三十條、第五十六條、第四十一條第一項前段，
罰金罰鍰提高標準條例第二條，判決如主文。
本案經檢察官廖先志到庭執行職務
中     華     民    國   九十五   年   一  月  二十三  日
                    臺灣桃園地方法院刑事第十庭
                          審判長法  官  江德民
                                法  官  許炎灶
                                法  官  柯姿佐
以上正本證明與原本無異。
如不服本判決，應於判決送達後10日內向本院提出上訴狀（應附
繕本），上訴於臺灣高等法院。
                                書記官  張淑芬
中     華     民    國   九十五   年   一  月  二十四  日
附錄論罪科刑法條
毒品危害防制條例第10條
施用第一級毒品者，處 6 月以上 5 年以下有期徒刑。
施用第二級毒品者，處 3 年以下有期徒刑。


司法院資訊處製作；財團法人民間司法改革基金會備份。
